【裁判字號】    96,苗簡,739
【裁判日期】    970121
【裁判案由】    給付票款
【裁判全文】
臺灣苗栗地方法院民事簡易判決        96年度苗簡字第739號
原      告  乙○○
                      2號
訴訟代理人  甲○○
                      2號
被      告  丙○○○原名彭劉.
上列當事人間請求給付票款事件，本院於民國97年1 月7 日言詞
辯論終結，判決如下：
    主  文
被告應給付原告新台幣伍拾玖萬柒仟零陸拾柒元，及其中新台幣
伍拾萬元自民國九十六年十二月二十四日起至清償日止，按月於
每月二十四日給付新台幣捌仟參佰參拾參元。
原告其餘之訴駁回。
訴訟費用新台幣伍仟肆佰元由被告負擔十分之九，餘由原告負擔
。
本判決原告勝訴部分得假執行。
    事實及理由
一、原告起訴主張：原告執有被告於民國92年12月31日所簽發，
    票據金額為新台幣（下同）500,000 元之支票一紙（下稱系
    爭支票），系爭支票係被告簽發用以向原告借款500,000 元
    ，雙方約定借款利息為每月12,500元，並自92年12月31日起
    ，於每月24日繳納，借款期間為一年。惟被告迄未清償借款
    本金，利息部分自95年1 月24日起即未依約全數繳納，截至
    96年11月24日為止，被告僅繳納94,600元，尚積欠利息共18
    9,900 元，合計被告共積欠本金500,000 元、利息189,900
    元，及自96年12月24日起至清償日止，每月利息12,500元，
    為此依借貸及票據之法律關係提起本訴，並聲明：被告應給
    付原告689,900 元，及其中500,000 元自96年12月24日起至
    清償日止，按月於每月24日給付利息12,500元。
二、被告方面：對於原告主張積欠之本金及約定利息金額均無意
    見，惟被告尚積欠十家銀行債務，已無力清償原告。
三、查原告主張被告簽發系爭支票向原告借款500,000 元，雙方
    約定自92年12月31日起至清償日止，每月24日支付利息12,5
    00元，借款期間約定為一年。惟被告屆期未清償本金，僅按
    月計付利息，且自95年1 月24日起至96年11月為止共23期，
    被告僅繳納利息94,600元等情，業據其提出支票及未按時支
    付利息表為證，且為被告所不爭執，自堪信為真實。
四、按借用人應於約定期限內，返還與借用物種類、品質、數量
    相同之物。遲延之債務，以支付金錢為標的者，債權人得請
    求依法定利率計算之遲延利息。但約定利率較高者，仍從其
    約定利率。約定利率，超過週年百分之二十者，債權人對於
    超過部分之利息，無請求權，民法第478 條、第233 條第1
    項、第205 條定有明文。查本件借款之清償期已屆至，原告
    自得請求被告返還本金500,000 元。又本件借款金額為500,
    000 元，約定利息為每月12,500元，合計一年總利息為150,
    000 元，相當於年息百分之30，已超出民法第205 條最高利
    率年息百分之20之限制，是就超過年息百分之20之利息部分
    ，原告無請求權。據此計算，自95年1 月24日起至96年11月
    24日止共23個月，原告得請求之利息總額為191,667 元【50
    0,000 元×20% ×23 /12=191,667（元以下四捨五入）】，
    扣除被告已支付之利息94,600元，原告尚得請求97,067元【
    191,667 －94,600＝97,067】。另原告請求自96年12月24日
    起至清償日止，每月利息12,500元，依前開規定，亦僅得於
    年息百分之20之範圍內為請求，據此計算，原告每月得請求
    之利息為8,333 元【500,000 ×20％÷12＝8,333 （元以下
    四捨五入）】。
五、從而，原告本於消費借貸之法律關係請求被告給付597, 067
    元（本金500,000 元及利息97,067元）及其中500,000 元自
    96年12月24日起至清償日止，按月於每月24日給付利息8,33
    3 元，為有理由，應予准許，逾此範圍之請求則無理由，應
    予駁回。
六、又原告併本於票據之法律關係為請求，則因本院已擇消費借
    貸之法律關係為原告勝訴之判決，已無庸就票據請求部分另
    行論述，附此敘明。
七、本件係本於票據有所請求而涉訟之簡易訴訟程序，本院為被
    告敗訴之判決，應依民事訴訟法第389 條第1 項第3 款規定
    ，依職權宣告假執行。
八、據上論結，本件原告之訴為一部有理由、一部無理由，依民
    事訴訟法第436 條第2 項、第79條、第第389 條第1 項第3
    款，判決如主文。
中    華    民    國    97    年    1     月    21    日
                  苗栗簡易庭法  官  曾明玉
以上正本係照原本作成。
如對本判決上訴，須於判決送達後20日內向本院提出上訴狀。
                        書記官  黃麗靜
中    華    民    國    97    年    1     月    21    日


司法院資訊處製作；財團法人民間司法改革基金會備份。
